臺灣高雄地方法院民事判決　　　　　　 95年度重訴字第262號
原　　　告　　乙○○
原　　　告　　丁○○
原　　　告　　辛○○○
前列三人共同
訴訟代理人　　唐小菁律師
被　　　告　　庚○○
被　　　告　　己○○○
被　　　告　　甲○○○
兼上一人
訴訟代理人　　戊○○
被　　　告　　金山玻璃廠股份有限公司
兼法定代理人　丙○○
當事人間拆屋還地事件，本院於民國96年1 月23日言詞辯論終結
，判決如下：
  主  文
被告庚○○、戊○○、丙○○、己○○○、甲○○○應將坐落高
雄市○○區○○段一四三四地號土地上如附圖所示A 部分，面積
一一三點七七平方公尺之地上物拆除，並將土地騰空返還予原告
乙○○。
被告金山玻璃廠股份有限公司、庚○○、戊○○、丙○○、己○○○、甲○○○應將坐落高雄市○○區○○段一四三五號土地上
如附圖所示B 部分，面積二八一點七五平方公尺、同段一四三六
地號土地上如附圖所示C 部分，面積七十點二一平方公尺之地上
物拆除，並將土地分別交還予原告丁○○、辛○○○。
被告金山玻璃廠股份有限公司應給付原告丁○○、辛○○○新台
幣壹佰貳拾萬元，及自民國九十五年八月十三日起至清償日止，
按年息百分之五計算之利息。
訴訟費用由被告負擔。
本判決於原告以新台幣貳拾伍萬伍仟元供擔保後得假執行。
  事實及理由
一、本件被告金山玻璃廠股份有限公司、己○○○、丙○○經合
    法通知，未於言詞辯論期日到場，核無民事訴訟法第386 條
    各款所列情形，爰依原告聲請，由其一造辯論而為判決。
二、原告起訴主張：坐落高雄市○○區○○段1434、1435、1436
    地號土地依序為原告乙○○、丁○○、辛○○○分別所有，
    該等土地上如附圖所示A 、B 、C 未辦保存登記之建物一棟
    ，原係原告丁○○、辛○○○與被告庚○○、戊○○、丙○○、己○○○、甲○○○之父孫坤鐘所建造，嗣提供予金山
    玻璃廠股份有限公司使用，自民國（下同）75年起，金山玻
    璃廠股份有限公司即支付租金予系爭1435、1436號土地所有
    權人即原告丁○○、辛○○○，初由按月支付新台幣（下同
    ）15,000元，調整為每月18,000元，直至82年起再調漲為每
    月20,000元，此經鈞院88年度雄簡字第623 號、89年度簡上
    字第337 號判決確定在案，唯金山玻璃股份有限公司自89年
    1 月起即未再依約支付租金予原告丁○○、辛○○○，而系
    爭土地上前揭未辦保存登記之建物現已殘破不堪，屋頂門牆
    破損，早已不能遮蔽風雨，而無法使用。按民法第767 條規
    定：「所有人對於無權占有或侵奪其所有物者，得請求返還
    之，對於妨害其所有權者，得請求去之，有妨害其所有權之
    虞者，得請求防止之」、又民法第470 條第1 項規定：「借
    用人應於契約所定期限屆滿時返還借用物。未定期限者，應
    於依借貸之目的使用完畢時返還之，但經過相當時期，可推
    定借用人已使用完畢者，貸與人亦得為返還之請求」、同法
    第472 條第4 款規定：「借用人死亡者，貸與人得終止契約
    」。本件孫坤鐘在上開土地上建造系爭建物，並未約定任何
    使用代價，其法律關係若非無權占有，即係民法使用借貸，
    而孫坤鐘又去世，該建物之所有權應由孫坤鐘之全體繼承人
    即原告丁○○、辛○○○、被告庚○○、戊○○、丙○○、
    己○○○、甲○○○共同繼承，原告爰依民法第767 條或第
    470 條第1 項、第472 條第4 款之規定，請求被告等拆除前
    開建物，將所占用系爭1434、1435、1436號土地分別騰空交
    還土地所有人即原告乙○○、丁○○、辛○○○。被告金山
    玻璃廠股份有限公司自89年1 月起未依約定支付租金予原告
    丁○○、辛○○○，迄今已逾6 年又7 個月，茲原告丁○○
    、辛○○○特以本書狀催告被告金山玻璃廠股份有限公司支
    付原告丁○○、辛○○○最近5 年之租金，共1,200,000 元
    （每月2 萬×12個月×5 年），逾期原告即以本書狀作為終
    止租約之意思表示，並請求被告金山玻璃廠股份有限公司一
    併交還租用原告丁○○、辛○○○之上開土地予原告丁○○
    、辛○○○。金山玻璃廠股份有限公司董事長張德位已死亡
    ，而該公司董事三名除張德位外，另戊○○亦已解任，只剩
    丙○○一人而已，依民法第27條第2 項之規定，董事丙○○
    得代表該公司為一切法律行為，故原告即以董事丙○○列為
    金山玻璃廠股份有限公司之法定代理人等語，求為判決除擔
    保金額外，如主文所示。
三、被告庚○○、戊○○、甲○○○則均稱：同意原告之請求，
    願意拆屋還地，其餘被告金山玻璃廠股份有限公司、己○○○、丙○○未於言詞辯論期日到場，亦未提出準備書狀作何
    聲明或陳述。
四、按使用借貸未定期限者，應於依借貸目的使用完畢時返還借
    用物，民法第470 條第1 項定有明文。查被告金山玻璃廠股
    份有限公司（下稱金山公司）於52年7 月間借用系爭土地設
    廠，由張德位任董事長（已死亡），目前廠房殘破不堪使用
    ，無人居住等，業經勘驗屬實，並有勘驗筆錄與照片15幀附
    卷可查，是被告金山公司之借貸目的應認為使用完畢，公司
    法定代理人張德位已死亡，僅剩董事丙○○（被告之一）及
    監察人己○○○一人（亦為被告之一）等，有公司變更登記
    表足證，原告依法表示終止使用借貸契約，請求拆屋還地，
    被告庚○○、戊○○、甲○○○均表示同意，另被告金山公
    司、己○○○、丙○○，經合法通知未到庭爭執，亦未提出
    書狀作何聲明或陳述，是原告此部分之請求自應認為有理由
    。
五、租金部分：查金山公司雖以使用借貸法律關係借用系爭土地
    上建物設廠，間亦支付租金每月新台幣（下同）20,000元，
    原告前曾起訴請求自86年7 月起至88年12月之租金600,000
    元受勝訴判決確定，因之原告本件起訴請求自89年1 月起5
    年內之租金每月20,000元，共1,200,000 元及自起訴狀繕本
    送達被告之翌日即95年8 月13日起至清償日止，按年息5%計
    算之利息，洵屬正當。
六、綜上：本件原告主張被告等使用借貸系爭3 筆土地上建物設
    廠，目前使用完畢並支付租金等情，有土地謄本、勘驗筆錄
    、複丈成果圖、本院88年度雄簡字第623 號及89年度簡上字
    第33號判決正本、照片15幀附卷足供參互佐證，是原告之主
    張堪可採信，從而原告依使用借貸及租賃之法律關係，請求
    拆屋還地與給付租金，自應准許。
七、本件先位聲明既受勝訴判決，備位聲明即無審酌之必要，併
    予指明。
八、原告陳明願供擔保，請宣告假執行，核無不合，爰酌定相當
    擔保金額，准許之。
九、結論：原告之訴為有理由，依民事訴訟法第385條第1項前段
    第78條、第85條第1 項、第390 條第2 項，判決如主文。
中　　華　　民　　國　　96　　年　　1 　　月　　31　　日
                  民事第六庭　法　官　廖正雄
以上正本係照原本作成。
如不服本判決，應於送達後20日內，向本院提出上訴狀並表明上
訴理由，如於本判決宣示後送達前提起上訴者，應於判決送達後
10日內補提上訴理由書（須附繕本）。
中　　華　　民　　國　　96　　年　　1 　　月　　31　　日
    　　　　                  書記官　許雅惠
